臺灣臺北地方法院民事裁定理由書
聲　請　人　大中鋼鐵股份有限公司
法定代理人　甲○○
代　理　人　李富湧律師
上列聲請人聲請對被繼承人乙○○指定遺產管理人事件，本院於
民國95年9 月29日裁定理由如下：
一、聲請意旨略以：被繼承人乙○○於95年5 月3 日死亡，其生
　　前無配偶且無第一順序繼承人，而第二順序繼承人及第三順
　　序繼承人亦均拋棄繼承，第四順序繼承人則無戶籍資料，且
　　依年齡推斷亦可能早已死亡，即被繼承人應無民法第1138條
　　規定之各順序繼承人。而聲請人與被繼承人乙○○因損害賠
　　償事件，由台灣高等法院台中分院以93年度金上字第4 號審
　　理中，今被繼承人死亡，且無繼承人，依民事訴訟法第168
　　條之規定，訴訟當然停止，故聲請人有請求法院選任遺產管
　　理人之必要。又本件被繼承人之繼承人均已拋棄繼承，如再
　　選任其親屬為遺產管理人，即難其善盡管理人之職務，且非
　　公用財產，以國有財產局為管理機關，國有財產法第12條定
　　有明文，本件被繼承人死亡後，無人繼承其遺產，已如前述
　　，依民法第1185條規定，其剩餘財產應歸屬國庫，況財政部
　　國有財產局備有財產管理之長才，其為代管無人承認繼承之
　　遺產，亦制定「代管無人承認繼承遺產作業要點」，故由財
　　政部國有財產局為被繼承人之遺產管理人，應能超然、中立
　　、客觀、合法管理被繼承人之遺產，為此聲請指定財政部國
　　有財產局台灣北區辦事處為被繼承人之遺產管理人。
二、按繼承開始時，繼承人之有無不明者，由親屬會議於1 個月
　　內選定遺產管理人，並將繼承開始及選定遺產管理人之事由
　　，向法院報明；親屬會議依前條規定為報明後，法院應依公
　　示催告程序，定6 個月以上之期限，公告繼承人，命其於期
　　限內承認繼承；又無親屬會議或親屬會議未於前條所定期限
　　內選定遺產管理人者，利害關係人或檢察官，得聲請法院選
　　任遺產管理人，並由法院依前項規定為公示催告，民法第11
　　77條、第1178條分別定有明文。是繼承開始時，繼承人有無
　　不明，而無親屬會議或親屬會議未於繼承開始時1 個月內選
　　定遺產管理人者，利害關係人即得聲請法院選任遺產管理人
　　。
三、經查：聲請人主張被繼承人乙○○之已知繼承人均拋棄繼承
　　等情，業據聲請人提出拋棄繼承准予備查通知、繼承系統表
　　等件為證，自堪信為真實。又本件被繼承人自95年5 月3 日
　　死亡迄今，顯逾民法第1177條所定1 個月時間，其間既無親
　　屬會議選任之遺產管理人向聲請人為處理債務之表示，可認
　　聲請人主張無親屬會議或即有親屬會議亦無選任遺產管理人
　　之事實為真。故依首揭法條規定，自得由利害關係人提出聲
　　請指定遺產管理人並為承認繼承之公告。本件聲請人與被繼
　　承人乙○○為訴訟當事人，自屬利害關係人，其聲請本院選
　　任遺產管理人，自屬有據。
四、次民法第1177條之立法理由遺產管理人之指定，旨在維護公
　　益及被繼承人債權人之利益，顯非以遺產管理人管理遺產是
　　否有實質利益為考量，參以非訟事件法第149 條第3 項規定
　　，法院所選任之遺產管理人得由自然人、公務機關任之，本
　　條規定之修法理由為無人承認繼承之遺產清理完畢後，如有
　　賸餘，應歸屬國庫，而國有財產向由公務機關擔任管理人，
　　故除自然人外，亦得選任適當之公務機關任之。本院審酌被
　　繼承人乙○○確無繼承人，最後遺產終將歸國庫所有，並考
　　量管理遺產客觀公正之便利性及地緣關係，爰依法為被繼承
　　人乙○○選任國有財產局為遺產管理人且為承認繼承之公示
　　催告。
五、依非訟事件法第 157 條，裁定如主文。
中　　華　　民　　國　　96　　年　　1 　　月　　11　　日
                  家事法庭法　官  李慈惠
以上正本係照原本作成。
中　　華　　民　　國　　96　　年　　1 　　月　　11　　日
                          書記官　巫玉媛                                                                                                                   E
